【裁判字號】    97,易緝,28
【裁判日期】    970924
【裁判案由】    妨害兵役
【裁判全文】
臺灣彰化地方法院刑事判決              97年度易緝字第28號
公  訴  人  臺灣彰化地方法院檢察署檢察官
被      告  甲○○
上列被告因妨害兵役治罪條例案件，經檢察官提起公訴（90年度
偵字第5960號、第6095號），本院判決如下：
    主  文
本件免訴。
    理  由
一、公訴意旨略以：被告甲○○為後備軍人，前為(一)民國89年度
    陸軍明德班案回8773號，及(二)90年度陸軍第十軍團7月份陸
    軍回役第一梯次臨時召集回役應召員，原分別應於(一)89年10
    月1日，及(二)90年7月16日，各前往宜蘭縣礁溪陸軍明德班與
    台中縣新社鄉興中營區報到，詎其遷移居住處所、未居住於
    戶籍地，且未依規定申報，致前開召集令無法送達。因認被
    告涉犯修正前妨害兵役治罪條例第11條第1項第3款之妨害兵
    役罪等語。
二、按時效完成者，應諭知免訴之判決，並得不經言詞辯論為之
    ，刑事訴訟法第302條第2款、第307條分別定有明文。又按
    ，於中華民國94年1月7日刑法修正施行前，其追訴權時效已
    進行而未完成者，比較修正前後之條文，適用最有利於行為
    人之規定，刑法施行法第8條之1亦有明定。查公訴人認被告
    甲○○涉犯修正前妨害兵役治罪條例第11條第1項第3款之妨
    害兵役罪【按妨害兵役治罪條例於95年5月30日修正，自95
    年7月1日施行，修正後將原第11條，移列為第10條，並將原
    規定之刑度「一年以下有期徒刑、拘役或（銀元）三百元以
    下罰金」，修正為「一年以下有期徒刑、拘役或科新臺幣九
    萬元以下罰金」，比較修正前後之規定，適用被告行為時之
    舊法，對被告並無不利，故適用舊法】，其最重本刑為1年
    以下有期徒刑，按修正前刑法第80條第1項第3款規定，其追
    訴權時效期間為5年；而修正後刑法第80條第1項第3款則規
    定為10年。亦即修正後刑法所定之追訴時效期間較長，表示
    行為人被追訴之期限較久，對行為人不利，是比較修正前後
    之條文，自以修正前刑法第80條第1項第3款之規定較有利於
    行為人，故本件關於追效權之時效期間，自應適用修正前刑
    法第80條第1項第3款之規定。且關於追訴權時效之停止進行
    及其期間、計算，亦應一體適用修正前刑法第83條之規定。
三、再按追訴權之時效，如依法律之規定，偵查、起訴或審判之
    程序，不能開始或繼續時，停止其進行。前項時效停止，自
    停止原因消滅之日起，與停止前已經過之期間，一併計算。
    停止原因繼續存在之期間，如達（修正前）刑法第80條第1
    項各款所定期間四分之一者，其停止原因，視為消滅，修正
    前刑法第83條定有明文。又案經提起公訴，且在審判進行中
    ，此時追訴權既無不行使之情形，自不發生時效進行之問題
    ，亦有司法院大法官會議釋字第138號解釋可參。
四、查公訴人認被告涉犯修正前妨害兵役治罪條例第11條第1項
    第3款之妨害兵役罪嫌，其犯罪行為終了日，分別為(一)89年
    10月1日，及(二)90年7月16日，故其追訴權時效應分別自各該
    日起算。次查，本案台中縣團管區司令部就被告上開公訴意
    旨(一)之犯罪嫌疑，係於90年1月8日函請臺灣台中地方法院檢
    察署（以下簡稱：台中地檢署）偵辦，經該署於90年1月12
    日受理而開始偵查（嗣經移轉管轄由臺灣彰化地方法院檢察
    署《以下簡稱：彰化地檢署》辦理）；而就被告所涉如上公
    訴意旨(二)所述之犯罪嫌疑，台中師管區司令部係於90年8月
    29日函請彰化地檢署偵辦，經該署於90年8月31日受理而開
    始偵查。嗣上開二罪嫌，經彰化地檢署檢察官於90年9月11
    日合併偵查終結，有台中地檢署90年度他字第278號、彰化
    地檢署90年度偵字第5960號等偵查卷宗可稽；又檢察官在偵
    查終結後，係於90年10月9日向本院提起公訴，嗣被告於本
    院審理期間逃匿，經本院於90年12月20日通緝等情，有本院
    90年度易字第1538號卷宗及所附通緝書1份在卷可稽，是本
    件因被告逃匿致審判程序不能繼續而停止。因此，本件就公
    訴意旨(一)罪嫌部分，在90年1月12日開始偵查起至90年9月11
    日偵查終結之期間計8月；公訴意旨(二)罪嫌部分，在90年8月
    31日開始偵查起至90年9月11日偵查終結之期間計12日；以
    及均自90年10月9日繫屬本院起至90年12月20日通緝之前一
    日（即90年12月19日）止之期間計2月又11日，均無追訴權
    不行使之情形，自不生時效進行之問題；又本件被告所犯上
    開罪名，依上開修正前刑法第83條第1項、第3項之規定，並
    參照司法院29年院字第1963號解釋，其追訴權時效期間應加
    計因通緝而停止之1年3月（即5年之4分之1），共計6年3月
    。是本件就公訴意旨(一)部分之追訴權時效，自89年10月1日
    被告犯罪行為終了日起算，加上前開6年3月追訴權時效期間
    ，再加上前開公訴意旨(一)部分檢察官及本院行使追訴權，不
    生時效進行之期間10月又11日【計算式：〈8月〉＋〈2月11
    日〉＝10月11日】，其追訴權時效應於96年11月12日即告完
    成【計算式：〈89年10月1日〉＋〈6年3月〉＋〈10月11日
    〉＝96年11月12日】；而公訴意旨(二)部分之追訴權時效，自
    90年7月16日被告犯罪行為終了日起算，加上前開6年3月追
    訴權時效期間，再加上前開公訴意旨(二)部分檢察官及本院行
    使追訴權，不生時效進行之期間2月又23日【計算式：〈12
    日〉＋〈2月11日〉＝2月23日】，其追訴權時效應於97年1
    月9日即告完成【計算式：〈90年7月16日〉＋〈6年3月〉＋
    〈2月23日〉＝97年1月9日】。而被告係迄至97年9月17日始
    被緝獲，有宜蘭縣政府警察局蘇澳分局通緝案件報告書1份
    在卷可稽。是依上開說明，被告所犯上開兩妨害兵役罪嫌，
    其追訴權時效均已完成，自應為免訴之諭知。爰不經言詞辯
    論，逕為諭知免訴之判決。
據上論斷，應依刑事訴訟法第302條第2款、第307條，判決如主
文。
中    華    民    國    97    年    9     月    24    日
                  刑事第八庭    審判長法  官  簡婉倫
                                      法  官  唐中興
                                      法  官  陳銘壎
以上正本證明與原本無異。
如不服本判決，應於判決送達後10日內，向本院提出上訴狀（ 須
附繕本 ）。
中    華    民    國    97    年    9     月    24    日
                                      書記官  楊筱惠


司法院資訊處製作；財團法人民間司法改革基金會備份。
